臺灣臺北地方法院交通事件裁定　　　 100年度交聲字第1575號
原處分機關　交通部公路總局臺北區監理所板橋監理站
受處分人　 陳賴瓜只
上列受處分人因違反道路交通管理處罰條例案件，對於交通部公
路總局臺北區監理所板橋監理站中華民國98年12月2日所為之處
分（原處分案號：板監裁字第裁41-CU0000000號），聲明異議，
本院裁定如下：
    主  文
異議駁回。
    理  由
一、聲明異議意旨略以：本人騎乘所有車號BCA-726號之重型機
    車，於98年2月3日14時40分，因行經燈光號誌管制之交岔路
    口闖紅燈違規行為，遭拍照逕行取締，惟本人從98年至今2
    年多來均確實未收到任何罰單或來函通知，直至100年6月收
    到行政執行署通知，才知道有本件罰單，因郵局或相關單位
    疏失，罰單逾期所產生之費用，實不應由本人負擔云云。
二、按受處分人不服道路交通管理處罰條例第8條主管機關所為
    之處罰，得於接到裁決書之翌日起20日內，向管轄地方法院
    聲明異議；依上開規定聲明異議期間，自裁決送達之翌日起
    算，並得依法扣除在途期間及聲請回復原狀；交通法庭認聲
    明異議不合法律上之程式或其異議權已經喪失者，應以裁定
    駁回之，但其不合法律上之程式可補正者，應先定期命為補
    正，逾期不補正者，即予駁回，道路交通管理處罰條例第87
    條第1項、道路交通案件處理辦法第12條、第18條，分別定
    有明文。次按處理違反道路交通管理事件，有關文書送達之
    程序，依行政程序法之規定，此據違反道路交通管理事件統
    一裁罰基準及處理細則第5條定有明文。而送達，於應受送
    達人之住居所、事務所或營業所為之；於應送達處所不獲會
    晤應受送達人時，得將文書付與有辨別事理能力之同居人、
    受雇人或應送達處所之接收郵件人員，行政程序法第72條第
    1項前段、第73條第1項，均有明文。再按行政機關依行政程
    序法而為文書之送達，專依該法律之規定，且該法並無準用
    民事訴訟法或刑事訴訟法關於寄存送達自寄存之日起10日生
    效規定之適用，是文書合法寄存送達後，當自寄存之日起即
    時生效，並非於寄存之日起算10日生效，或自受送達人實際
    領取文書之日起生效（大法官會議釋字第667號解釋意旨、
    臺灣高等法院暨所屬法院97年度法律座談會刑事類提案第42
    號、43號參照）。
三、經查，異議人於前揭時地，騎乘所有車號BCA-726號之重型
    機車，有行經燈光號誌管制之交岔路口闖紅燈違規行為，經
    原舉發機關新北市政府警察局新店分局依違反道路交通管理
    處罰條例第53條第1項之規定，依採證照片逕行製單舉發，
    並將舉發通知單及舉發採證相片，於98年2月20日以國內大
    宗掛號函件第0000000號，寄至上開違規車輛之車籍地 (即
    異議人戶籍地)臺北縣新店市○○路95號4樓為送達，惟因98
    年2月25日送達當日未獲會晤本人，亦無受領文書之同居人
    、受雇人或應受送達處所接收郵件人員，而將前揭舉發通知
    單寄存於上開送達地之郵政機關即新店區十四份郵局，此有
    案發當時採證照片彩色影本3幀及98年2月20日北縣警交字第
    CU0000000舉發違反道路交通管理事件通知單影本、新北市
    政府警察局新店分局100年7月6日新北警店交裁字第1000035
    302號書函及其附件98年2月20日中華民國郵政寄交大宗掛號
    函件存根、98年2月25日臺北縣政府警察局送達證書在卷可
    稽。嗣本件原處分機關即交通部公路總局臺北區監理所板橋
    監理站，因異議人未於前揭舉發通知單所載應到案日期前提
    出申訴，且逾越應到案期限60日以上未繳納罰鍰，原處分機
    關爰依上開條例第53條第1項及違反道路交通管理事件統一
    裁罰基準表之規定，逕於98年12月2日以板監裁字第裁41-CU
    0000000號裁決書，裁處異議人最高額罰鍰新台幣（下同）
    4,500元，並將該裁決書交由郵政機關於98年12月14日向異
    議人位在臺北縣新店市○○路95號4樓之戶籍地送達，惟因
    未獲會晤本人，亦無受領文書之同居人、受雇人或應受送達
    處所接收郵件人員，而將前揭裁決書寄存於上開送達地之郵
    政機關即新店區十四份郵局招領，並作送達通知書二份，一
    份黏貼於應受送達人門首，一份置於該受送達處所信箱或其
    他適當位置，以為送達等情，此有上揭裁決書、送達證書影
    本附卷可憑，揆諸前揭說明，該裁決書自98年12月14日寄存
    於新店區十四份郵局時起已生合法送達之效力。申言之，上
    開法條規定之寄存送達之程式，本即不以受送達人確實閱覽
    送達文書內容為必要，僅需符合上開法定程式，即屬合法，
    是屬法律賦予效力之送達方式，俾利法律關係及法律效果之
    確實、安定，此為寄存送達之立法意旨所在。次查，異議人
    之車籍地址即為前揭戶籍地址，異議人戶籍地址自86年12月
    30日起迄今，均為「新北市新店區（臺北縣新店市○○○路
    95號4樓」，異議人未曾依「公路監理電腦系統車輛車籍及
    駕駛人駕籍增設通信地址欄位作業注意事項」規定，向原處
    分機關或相關公路監理機關申請增設『通信地址』等情，有
    北縣警交字第CU0000000號舉發通知單、戶役政連結作業系
    統查詢報表在卷可稽，可認異議人於本件事發當時別無留存
    其餘居所以供舉發機關作為送達本件舉發通知單或裁決書之
    依據，則原處分機關依異議人戶籍地址寄存送達，當屬合法
    有效。是異議人對該裁決如有不服，依法應於98年12月14日
    之翌日起20日內聲明異議，方屬合法，惟異議人遲至100年6
    月8日始向原處分機關，提出申訴，並於100年7月21日向原
    處分機關遞狀聲明異議，此有聲明異議狀上所蓋之臺北區監
    理所板橋監理站收文章存卷可按，故其聲明異議顯然已逾20
    日之法定期間，不合法律上程式，且無從補正，而應依法駁
    回。
四、據上論斷，應依道路交通事件處理辦法第17條，裁定如主文
    。
中    華    民    國   100    年    9     月    13    日
                  交通法庭法  官  楊台清
以上正本證明與原本無異。
如不服本裁定應於送達後5日內向本院提出抗告狀。
                          書記官  劉俊源
中    華    民    國   100    年    9     月    13    日